臺灣高等法院臺南分院刑事判決
109年度上訴字第1494號
上  訴  人  
即  被  告  施煇烘


指定辯護人  曾嘉雯律師
上  訴  人  
即  被  告  黃錞顥



選任辯護人  蕭敦仁律師
上  訴  人  
即  被  告  王翊霖


選任辯護人  蔡欣華律師
上  訴  人  
即  被  告  張渙智



選任辯護人  莊美貴律師
            王國忠律師 
上列上訴人因違反槍砲彈藥刀械管制條例等案件，不服臺灣雲林
地方法院109年度訴字第523號，中華民國109年9月30日第一審判
決（起訴案號：臺灣雲林地方檢察署108年度偵字第5846、7398
號），提起上訴，本院判決如下
    主  文
原判決關於①黃柏建（改名：黃錞顯）共同犯致令他人物品不堪
用罪罪刑部分及定執行刑部分②施煇烘罪刑部分③張渙智、王翊霖
部分均撤銷。
黃柏建（改名：黃錞顥）共同犯致令他人物品不堪用罪，處有期
徒刑玖月。
施煇烘共同犯非法持有可發射子彈具殺傷力之槍枝罪，處有期徒
刑壹年柒月，併科罰金新臺幣參萬元，罰金如易服勞役，以新臺
幣壹仟元折算壹日。
張渙智、王翊霖共同犯致令他人物品不堪用罪，各處有期徒刑陸
月，如易科罰金，各以新臺幣貳仟元折算壹日。
其他上訴（即黃柏建共同非法持有可發射子彈具殺傷力之槍枝罪
及沒收部分；施煇烘沒收部分）均駁回。
黃柏建（改名：黃錞顯）撤銷改判及上訴駁回部分所處之徒刑，
應執行有期徒刑肆年。
    事  實
一、黃柏建（改名：黃錞顥，下以原名稱之）明知可發射子彈具
    有殺傷力之槍枝、具有殺傷力之子彈，均係槍砲彈藥刀械管
    制條例列管之違禁物，非經中央主管機關許可，不得持有，
    竟基於非法持有可發射子彈具有殺傷力槍枝及子彈之犯意，
    於民國（下同）106年間某日，在雲林縣○○鄉某處，向真實
    身分不詳、綽號「九支兄」之男子，借用可發射子彈具有殺
    傷力之改造手槍1支（槍枝管制編號0000000000號，含彈匣1
    個），及具有殺傷力之非制式子彈3顆（下稱本案槍、彈）
    而持有之。
二、於108年8月31日22時許起，黃柏建、施煇烘兩人與梁哲銘因
    細故發生口角對嗆並相約談判輸贏，其等竟共同基於非法持
    有可發射子彈具有殺傷力之槍枝、子彈、恐嚇及致令他人物
    品不堪用之犯意聯絡，由施煇烘於同日23、24時許，在臉書
    MESSENGER通訊軟體的「支援」群組中發布訊息「在地回答
    、兄弟快點、又要大亂了」等語，邀集他人前往滋事，另由
    黃柏建在雲林縣虎尾鎮法務部○○○○○○○○○大門前停車場，將
    本案槍、彈（子彈3顆已經安裝在彈匣內）交與施煇烘，授
    意施煇烘向梁哲銘所屬「○○公司」（址設雲林縣○○鎮○○路00
    號）開槍示威。施煇烘遂以電話聯絡張渙智，再由黃柏建委
    託友人駕車搭載施煇烘前往雲林縣○○鎮○○里○○路「○○○○超商
    」與張渙智、王翊霖會合，要求張渙智、王翊霖等人開車搭
    載其前往「○○公司」；張渙智、王翊霖兩人均在上開「支援
    」群組中，知悉施煇烘正在找人滋事，且看見施煇烘攜帶本
    案槍枝及1把刀子前往，均已預見施煇烘極可能會有恐嚇他
    人、毀損他人物品之情事，仍基於縱然發生恐嚇、致令他人
    物品不堪用之結果亦不違背渠等本意之不確定故意，與施煇
    烘、黃柏建共同基於恐嚇及致令他人物品不堪用之犯意聯絡
    ，由張渙智囑請王翊霖駕駛車號000-0000號自用小客車（車
    主為張渙智之母郭○蘭，平時由張渙智使用，下稱本案車輛
    ）搭載施煇烘，於同年9月1日凌晨1時59分許，先至雲林縣○
    ○鎮○○路0段00號「000○○洗車場」（下稱本案洗車場），以
    毛巾遮蓋前後車牌之後，旋駕車前往「○○公司」前，施煇烘
    乃持本案槍彈朝梁哲銘使用、停放在「○○公司」前之車號00
    0-0000號自用小客車（車主為廖國淮）擊發3發子彈，子彈
    貫穿該車之玻璃、車頂等處穿透車身，並擊中雲林縣○○鎮○○
    路00號林文正住宅（經營飲料店）之鐵捲門、拉門、吧檯，
    以此危害於梁哲銘生命、身體安全之方式恐嚇梁哲銘，並致
    令該車不堪使用，足生損害於梁哲銘、廖國淮。王翊霖再駕
    車搭載施煇烘返回前述「○○○○超商」，施煇烘再與黃柏建一
    同將本案槍枝攜往雲林縣○○鎮○○○附近河堤藏放。嗣經梁哲
    銘報警處理，經警循線追查。施煇烘於到案後偕同警方前往
    前述河堤取出本案槍枝，並在「○○公司」前查扣彈殼3顆、
    彈頭2顆，始查悉全情。施煇烘並於偵審中自白，並供出本
    案槍彈之來源為黃柏建所交付，因而查獲黃柏建。
三、案經梁哲銘訴由雲林縣警察局虎尾分局報告臺灣雲林地方檢
    察署檢察官偵查起訴。
    理  由
甲、程序及證據能力方面：
一、按刑事訴訟法第232條所謂犯罪之被害人，係指因犯罪行為
    直接受損害之人，就財產犯罪言，並不限於所有權人，即對
    於該財產事實上管領之人，因他人之犯罪行為而其管領權受
    有侵害者，亦不失為直接被害人（最高法院42年台非字第18
    號判決先例、92年度台非字第61號判決意旨可資參照）。是
    於刑法第352條、第354條之毀損罪，除物之所有人，有權提
    出告訴外，物之使用人或因其他法律關係占有該物之人，因
    該物之毀損，亦同時被害，依照上開說明，亦屬直接被害人
    ，而有權告訴。是就毀損罪而言，物之所有權人與占有或對
    於該物有事實上管領權限之人均具有告訴權。茲查：
　㈠證人即告訴人梁哲銘於本件事發當日之警詢中指稱：事發時
    我住處二樓（即雲林縣○○鎮○○里○○路00號），我將我平常使
    用之車輛停放在住家前，聽到3聲似槍響的聲音；我雖不是
    車輛之所有權人，但因平常都是我在使用，且被告施煇烘等
    人亦是針對我而來，因此車主廖國淮有委託我全權處理毀損
    部分，我要對他們（即施煇烘等人）提出恐嚇、毀損的告訴
    等語（警卷第51、53頁）。證人即車輛之車主廖國淮於警詢
    中證稱（據梁哲銘稱車主是你，但該車當時使用人為梁哲銘
    是否正確？你有無將該車借予梁哲銘使用？）正確。我有將
    車借給梁哲銘使用，因為他當時沒有車子可以使用，所以跟
    我借用車輛。只是臨時有要用車才借的不是長期借用，但該
    車發生事件時是靜止停放於上址(○○鎮○○路00號）；（據梁
    哲銘警詢稱該車當天因該案毀損，你有委託梁哲銘全權處理
    ，是否屬實？若有可否提供委任狀？）屬實。沒有填寫委任
    狀等語（原審卷第168頁）。證人梁哲銘、廖國淮2人就車輛
    於事發時係由梁哲銘借用，並停放在梁哲銘住處前，事發後
    由廖國淮授權梁哲銘全權處理本件毀損案等情，其等證述一
    致，並無重大明顯之瑕疵。再佐以車輛於事發時確是停放在
    梁哲銘住處前，而本案肇因黃柏建、施煇烘與梁哲銘吵架、
    對嗆，因而由黃柏建授意施煇烘至「○○公司」開槍（詳後述
    ），施煇烘即由王翊霖駕駛本案車輛至該公司，並僅朝車輛
    射擊示威，足認施煇烘亦是認車輛為梁哲銘使用，始為持槍
    針對該車輛射擊，綜上各情，足認梁哲銘於事發時，確是本
    於借用關係而占有使用該車輛。則依上開說明，梁哲銘就車
    輛有事實管領權，其提起本件毀損告訴，於法並無不合，被
    告施煇烘等4人及其等辯護人辯稱梁哲銘無合法告訴權，其
    提起本件告訴不合法云云，自無可採。
　㈡被告及辯護人雖另辯稱依廖國淮之證詞，其僅為車輛損害賠
    償事宜委託梁哲銘處理，不及本件毀損刑事案件云云。然依
    證人廖國淮警詢中經員警詢及（據梁哲銘警詢稱該車當天因
    該案毀損，你有委託梁哲銘全權處理，是否屬實）一節，證
    人廖國淮明確表示「有委託梁哲銘全權處理本件毀損案」，
    已如上述；而證人梁哲銘於警詢中亦指明因車輛為其使用，
    其雖非所有權人，但經廖國淮全權委託處理毀損部分，亦如
    上述，其等均明確表示原車主廖國淮確有授權梁哲銘處理本
    件毀損案，並非單指「車輛毀損之民事損害賠償」案件，被
    告及辯護人辯稱證人廖國淮警詢中之供述，僅涉及車輛之民
    事損害賠償事件云云，亦無可採。況梁哲銘既是車輛之占有
    使用人，依上開說明，其以其個人名義提起本件毀損告訴，
    於法並無不合，亦如上述，尚無須原車主廖國淮之授權，是
    被告施煇烘等4人及辯護人上開所辯，均無足取。
二、證據能力部分：　
  ㈠按被告以外之人於審判外之言詞或書面陳述，除法律有規定
    者外，不得作為證據，刑事訴訟法第159條第1項定有明文，
    其立法目的同時用以保障被告之反對詰問權，及兼顧直接審
    理主義及言詞審理主義諸原則，以實現程序正義。查被告王
    翊霖及其辯護人爭執同案被告黃柏建、施煇烘警詢筆錄之證
    據能力，被告張渙智及其辯護人爭執同案被告黃柏建、施煇
    烘、王翊霖警詢筆錄之證據能力，此等同案被告之警詢筆錄
    ，對於被告王翊霖、張渙智而言，均係被告以外之人於審判
    外之傳聞證據，復無刑事訴訟法第159條之2或第159條之3所
    定例外得為證據之情事，依上開規定，均無證據能力。
　㈡復按刑事訴訟法第159條之5規定之傳聞例外，乃基於當事人
    進行主義中之處分主義，藉由當事人等「同意」之此一處分
    訴訟行為與法院之介入審查其適當性要件，將原不得為證據
    之傳聞證據，賦予其證據能力。如當事人已明示同意作為證
    據之傳聞證據，並經法院審查其具備適當性之要件者，若已
    就該證據實施調查程序，即無許當事人再行撤回同意之理，
    以維訴訟程序安定性、確實性之要求。此一同意之效力，既
    因當事人之積極行使處分權，並經法院認為適當且無許其撤
    回之情形，即告確定，其於再開辯論不論矣，即令上訴至第
    二審或判決經上級審法院撤銷發回更審，仍不失其效力（最
    高法院99年度台上字第3425號判決、103年度台上字第2027
    號判決參照）。被告王翊霖及辯護人雖主張同案被告張渙智
    警詢筆錄無證據能力。然被告王翊霖及其辯護人於原審審理
    中經詢及是否還爭執張渙智警詢筆錄之證據能力時，被告王
    翊霖辯護人陳稱「只有爭執施煇烘、黃柏建的警詢筆錄，其
    餘不爭執」（原審卷第391頁）；且該證據之取得並未有違
    背法定程序或顯不可信之外部情狀，本院審酌被告王翊霖辯
    護人爭執之上開證據與待證事實具關聯性，是為證明本件犯
    罪事實所必要，而具有不可取代性；而原審審酌上開證據具
    適當性之要件，於審理中提示與被告王翊霖及其辯護人表示
    意見（原審卷第406頁），揆之上開說明，自不許被告王翊
    霖辯護人事後撤回同意，是被告王翊霖辯護人事後再爭執上
    開證據之證據能力，即無可採。
　㈢本判決其餘所引用屬於具傳聞性質之證據，均已依法踐行調
    查證據程序，且檢察官、被告等4人及辯護人均明示同意有
    證據能力，基於尊重當事人對於傳聞證據之處分權，及證據
    資料愈豐富愈有助於真實發現之理念，本院審酌該等證據作
    成時情況，並無違法取證之瑕疵，且無顯不可信之情形，以
    之作為證據應屬適當，均有證據能力。
  ㈣本判決所引用其餘非供述證據部分，檢察官、被告等4人及辯
    護人均不爭執其證據能力，亦查無有違反法定程序取得之情
    形，與本案待證事實又具有關聯性，均得採為證據。
乙、實體方面：
一、被告黃柏建、施煇烘部分：
  ㈠訊據上訴人即被告黃柏建、施煇烘對於前開犯罪事實均坦承
    不諱，核與證人廖哲緯於警、偵訊證稱有親眼看見黃柏建在
    雲林第二監獄大門前停車場將1把槍交給施煇烘等情（偵584
    6卷﹛下稱偵卷﹜第181-187頁），及證人即同案被告張渙智、
    王翊霖於偵查中供證當時是由張渙智委請王翊霖駕車搭載施
    煇烘，先去洗車廠遮掩車牌，再前往「○○公司」開槍等情大
    致相符（他字卷第132-138、123-126頁、偵卷第92頁），且
    經證人即被害人廖國淮、告訴人梁哲銘及證人林文正於警、
    偵訊中指證渠等車輛、住宅遭到槍擊毀損等情綦詳（原審卷
    第167-168頁、警卷第51-62頁、偵卷第81-84、133-134頁）
    ；並有雲林縣○○鎮○○路○○○路○○○○○○○○○○○○縣○○鎮○○路0段00
    號○○洗車場監視器畫面翻拍照片、刑案現場照片（他字卷第
    21-31、33-35、43-67頁）、雲林縣警察局虎尾分局108年9
    月3日扣押筆錄、扣押物品目錄表（扣押手槍含彈匣1支）（
    警卷第125-129頁）、雲林縣警察局虎尾分局108年9月4日扣
    押筆錄、扣押物品目錄表（扣押彈頭2顆、彈殼3顆）（警卷
    第133-138頁）、告訴人梁哲銘之手機通話紀錄翻拍照片、
    「支援」群組對話紀錄（他字卷第39-41頁）、車號000-000
    0號、車號000-0000號自用小客車之車輛詳細資料報表（他
    字卷第85、93頁）附卷可稽；復有本案槍枝（含彈匣1個）
    、彈頭2顆、彈殼3顆扣案可資佐證。
　㈡扣案之本案槍枝及彈頭2顆、彈殼3顆經送請內政部警政署刑
    事警察局鑑定結果，認該改造手槍具有殺傷力，且扣案之彈
    殼3顆確實由該改造手槍所擊發（詳如附表所示）；再佐以
    被告施煇烘擊發子彈後，此等子彈貫穿車輛之車窗玻璃、車
    頂等處穿透車身，並擊中雲林縣○○鎮○○路00號證人林文正住
    宅（經營飲料店）之鐵捲門、拉門、吧檯，足認該3顆子彈
    確實具有殺傷力。另車輛之車窗玻璃、車頂等處經子彈貫穿
    ，左後方之車窗破裂，碎裂的玻璃則四散在後座椅墊上（他
    字卷第63-67頁）；考量一般人對於汽車的使用方式及習慣
    ，除注重汽車行駛的功能之外，也必然會顧慮到汽車的外觀
    及使用的安全性，該車既然在遭到槍擊之後，導致左後方之
    車窗出現破洞與蜘蛛網狀破裂，碎裂的玻璃四散在後座椅墊
    上，車頂也遭到子彈穿透，該車的外觀及使用上的安全性已
    經大為減損，無從期待一般人能繼續正常使用該車，因此，
    即便該車在遭到槍擊之後仍舊可以發動或行駛，但已達不堪
    使用之毀損程度。至證人林文正住宅（經營飲料店）之鐵捲
    門、拉門、吧檯雖也遭到子彈貫穿（他字卷第43-51頁），
    然該等因子彈穿透所形成的孔洞，並不妨害該鐵捲門、拉門
    、吧檯的正常使用功能，亦經證人林文正於偵查時證述明確
    （偵卷第134頁），復未嚴重影響外觀（警卷第57-59、他字
    卷第45-51頁），此部分自未達毀棄、損壞或達致令不堪使
    用的程度。綜上，被告黃柏建、施煇烘之自白與事實相符，
    並有相關證據足資佐證，其等自白堪信為真實。
  ㈢至被告黃柏建於原審供稱向「九支兄」借用槍枝時，同時借
    用7發子彈（原審卷第190頁）；被告施煇烘亦供稱案發當時
    共擊發7發子彈（原審卷第180頁）。被告王翊霖於偵查中則
    供證施煇烘共開7、8槍（他字卷第135頁）；然證人林文正
    於警詢時證稱其配偶表示當時有起床上廁所，有聽到3聲碰
    碰碰的聲音（警卷第62頁）；案發現場也僅查獲彈頭2顆、
    彈殼3顆，尚無證據足證被告黃柏建借用子彈之數量為七顆
    ，及被告施煇烘確有擊發7發子彈，依罪證有疑利於被告原
    則，應認被告黃柏建僅持有子彈3顆，被告施煇烘也僅擊發3
    顆子彈。另被告黃柏建於警、偵訊及原審審理時雖曾否認有
    授意被告施煇烘對「○○公司」開槍云云。然其於原審準備程
    序中另供稱：那天我跟施煇烘一起跟梁哲銘吵架，之後梁哲
    銘約說要吵架輸贏，梁哲銘說他有準備槍，要與我對幹，我
    為了怕被下馬威，所以我也去準備…（有無叫施煇烘對「○○
    公司」開槍？）有。（所以是因為你跟梁哲銘吵架，你才叫
    施煇烘去「○○公司」開槍的嗎？）對（原審卷第186-188頁
    ）；於本院審理中則為認罪之陳述。復核與被告施煇烘供證
    當日是黃柏建叫其開槍等情節一致（原審卷第155頁、偵卷
    第103、174-175頁）；再參以告訴人梁哲銘與被告黃柏建於
    案發前即108年8月31日晚間至9月1日凌晨的對話紀錄（他字
    卷第37-41頁），可知被告黃柏建於案發之前不久正與梁哲
    銘口角互嗆，梁哲銘也指稱：案發前1時28分、1時29分、1
    時47分，黃柏建多次打電話叫我出來，我不理會他，沒接他
    電話，之後便聽到3聲槍響等語（警卷第52頁）。由此可見
    ，本案確是黃柏建授意施煇烘向「○○公司」開槍示威；是被
    告黃柏建於警、偵訊及原審中否認授意被告施煇烘至「○○公
    司」開槍云云，自無足採。
二、被告張渙智、王翊霖部分：
　㈠訊據被告張渙智矢口否認有本件犯行，被告王翊霖於原審為
    認罪之陳述（原審卷第209頁），於本院則矢口否認有本件
    犯行，其等並分別為下列之辯詞：
　１被告張渙智及其辯護人辯稱： 
　  ①被告張渙智對於黃柏建等人與梁哲銘之衝突並不清楚，與
      梁哲銘亦無恩怨。其得知施煇烘要去○○公司，即明確表示
      不願參與而藉故躲進超商，無參與或謀策整體犯罪計畫，
      亦無利用施煇烘完成犯罪之意思。縱認被告張煥智容任王
      翊霖、施煇烘使用伊平時使用之車輛前往案發現場應成立
      犯罪，充其量亦僅成立幫助犯。
　  ②被告張渙智是見施煇烘飮酒而情緒激動，並手持手槍、刀
      械要求其開車載送，任何人處於當時情景均會有若不配合
      恐遭到不測的想法，被告張渙智係在心有畏懼情形、迫於
      無奈下要求王翊霖載施煇烘到處晃晃，無恐嚇、毀損之犯
      意聯絡。
　  ③群組上面有一些談論，被告張渙智到現場看到，他就已經
      拒絕前往，且被告張渙智當時只有22歲，剛畢業沒有多久
      ，一群年輕人在群組上面的溝通聯繫，是現代科技進步資
      訊發達常見的情形，不能因為被告張渙智在群組裡面有看
      到這些資訊，就認為與其他人有共犯的意思，被告張渙智
      看到施煇烘持有的槍枝，就已經害怕而且拒絕前往，怎麼
      可能還會認為其與施煇烘有共同犯意，應為有利被告張渙
      智有利之認定。
　２被告王翊霖及其辯護人辯稱：被告王翊霖沒有聽聞施煇烘要
    前往鬧事的事實，施煇烘證述槍枝是暗藏在布裡面，其不知
    情。再者被告施煇烘將車牌遮隱，沒有明確告訴王翊霖將違
    法亂紀，甚至向其表示不要多問，依常理判斷其無從知道也
    無法預見施煇烘是要去從事違法的事情。況被告王翊霖突然
    看到施煇烘持手槍開槍，其有出手拉扯、嘗試阻止之行為，
    難認被告王翊霖自始即有預見而有不確故意。是被告王翊霖
    沒有任何犯罪之故意。
  ㈡經查：
　１被告張渙智於案發翌日警詢時供述：108年9月1日1時30分許
    ，我和王翊霖在○○便利商店○○○○店，施煇烘用手機通訊軟體
    facetime打給我說要找我，5分鐘後施煇烘就到○○找我，我
    那時候和王翊霖在我的車號000-0000號自用小客車裡面，王
    翊霖坐駕駛座，我坐前面乘客座，施煇烘從我車窗探頭，把
    1把手槍和1把短刀放到我的腳踏板，我看到問施煇烘要做什
    麼，施煇烘要我們載他去「○○車隊」那邊，施煇烘說「我要
    坐你們的車去」，我覺得不妙，我拒絕了施煇烘，把槍和短
    刀還給施煇烘，但是施煇烘還是把該手槍上膛，我覺得害怕
    ，我就下車給施煇烘坐，我請王翊霖陪施煇烘過去，我就留
    在○○那邊等王翊霖、施煇烘回來。（施煇烘向你借車，有無
    說明理由）施煇烘拿著槍說「我要去○○車隊那邊亂，你把我
    載過去就好了，我要去那邊亂、那邊砍」。（施煇烘拿的槍
    是哪種槍）黑色手槍。施煇烘有卸下彈匣，我有看到彈匣裡
    面有子彈等語（警卷第23-24頁）。於同日偵查中供稱：施
    煇烘到的時候，我已經上完廁所坐副駕駛座，他就把槍及刀
    子拿出來，我問他做什麼，他就跟我說他要去○○車隊亂，要
    去砍人家，並丟到我副駕駛座的腳踏板，我又把槍及刀子拿
    回去給他，我拒絕他，他就把槍上膛指著我，叫我載他去一
    下，我人就下車，後來我拒絕不了，就叫王翊霖開車載他去
    ○○。（槍及刀子有無用袋子裝著）一開始來○○的時候，槍有
    用黃色的布稍微蓋著，但我還是看得出來是槍，開完槍回來
    後我就沒看清楚。他是拿槍放在副駕駛座車窗，槍口朝內對
    著我，問我到底要不要載他去，我因為害怕，才叫王翊霖載
    他去。施煇烘是先把槍及刀子要放在我車子副駕駛座的踏板
    ，我就趕快推出去，後來施煇烘才把槍上膛，對準車內云云
    （他字卷第124-126、137-138頁）。
  ２被告王翊霖於案發翌日警詢中供述：施煇烘到現場後，直接
    拿1把黑色手槍和1把開山刀，從張渙智那邊的車窗探頭進來
    ，施煇烘用槍指著我們車內，張渙智試著把施煇烘推開，施
    煇烘說「你就下來，車子借我一下」，張渙智就下車，叫我
    開車載施煇烘走走，施煇烘叫我去○○里一帶的洗車場，施煇
    烘下車用布把000-0000號前後車牌遮住，我問施煇烘為什麼
    要這樣做，施煇烘叫我不要問，並要我載他去○○車隊那邊，
    我就載施煇烘過去○○車隊，在○○車隊前，施煇烘突然很生氣
    ，就把手槍拿出外面開槍，接著施煇烘叫我開去往○○屠宰場
    那邊的河堤，施煇烘下車把原本遮蔽車牌的布拿掉，最後我
    們開回去○○便利商店○○○○店。（施煇烘有無上膛？有無給你
    看槍內的子彈？）有的，施煇烘在剛和我們碰面時就上膛手
    槍給我們看，施煇烘當時有卸下彈匣，我看到彈匣那邊有金
    屬反光，當時施煇烘有喝酒，手上有槍和開山刀，我很害怕
    ，我只好配合施煇烘云云（警卷第38-40頁）。其於同日偵
    訊時供稱：施煇烘從1台車子下來，手上拿著1把手槍及開山
    刀下來，他從張渙智坐的副駕駛座過來，張渙智搖下車窗，
    施煇烘就把槍伸進來，並在車內把槍上膛，張渙智有試著把
    槍推開，施煇烘跟張渙智說車子借他一下，叫張渙智下車，
    他不知道在氣什麼，就叫張渙智下車，張渙智就叫我載施煇
    烘去逛逛。施煇烘叫我載他去○○1家0-00旁邊的洗車場，我
    上完廁所出來看到他從張渙智的車後面拿出1塊布遮住車子
    ，我問他為何要遮車牌，他叫我不要問，又叫我載他去○○車
    隊，說載他去把他丟了就好，到○○車隊的時候，施煇烘就很
    生氣拿槍出來開，我有試著阻止他，但他還是繼續開，開完
    之後他又叫我載他回去○○便利商店。我知道他有帶槍，但真
    的不知道他要做什麼等語（他字卷第132、135-136頁）。
　３被告張渙智、王翊霖於警、偵訊中雖均供稱施煇烘到○○便利
    商店時，有持槍及刀指著車內並將槍枝上腔，要求搭其等車
    輛，或要借用其等車輛等情；被告張渙智並供稱當時施煇烘
    說要去○○公司亂，其有拒絕，但因害怕才下車囑由王翊霖開
    車載施某前去云云；被告王翊霖則供稱其受張渙智之託，開
    車搭載施煇烘「去走走」，途中先到本案洗車場，施某用布
    將本案車輛車牌遮住，其有問施某為何這樣做，施某要其不
    要問，到○○公司時，施某突然很生氣持槍擊發子彈云云。經
    查：
　⒈證人即同案被告施煇烘於108年9月4日偵訊時證稱：（張渙智
    是否知道你要去開槍）他們前面都不知道，我只說要去○○車
    隊處理事情，但沒有說要幹嘛。（張渙智拒絕你不載你去的
    時候，你是否有拿槍對著他？）我真的沒有，應該是我要拿
    槍到車上，我並不是指著他。（你在○○里的時候，一開始有
    無把槍及刀子丟到王翊霖所開的車子裡面）有。我一開始丟
    在副駕駛座，張渙智把副駕駛座的門打開，他看丟槍及刀子
    進去副駕駛座，就問我要做什麼，我就跟他說我跟梁哲銘發
    生糾紛的前因後果，我就說我要去○○車隊處理事情。（為何
    不是張渙智載你去）因為張渙智跟○○車隊的人有關係，他們
    是點頭之交的朋友，所以張渙智就叫王翊霖載我去，張渙智
    怕對○○車隊不好意思；（王翊霖開車載你去之前，就知道你
    要去○○車隊處理事情）我有跟他講，說要處理事情等語（偵
    卷第23-27頁）。於原審並證稱黃柏建交付槍彈時，有叫我
    聯絡張渙智他們，要麻煩他們到○○便利商店載我，我有打電
    話與張渙智聯絡，電話中有說要去吵架，黃柏建說去請他朋
    友載我去○○便利商店，到○○便利商店後，黃柏建朋友讓我下
    車後就走了，我到的時候，張渙智他們就已經到了，我有說
    要去吵架，張渙智叫王翊霖開車載我去，到本案洗車場時，
    我問王翊霖車上有無可以遮車牌的東西，他說不知道，我就
    去開後車廂看到一塊布，就把車牌遮起來，王翊霖問我在幹
    麻，我說黃柏建叫我要把車牌遮起來，他就沒有什麼話，就
    上車了，沒有逼王翊霖載我到○○公司等語（原審卷第310-31
    3、315、318-319頁）。於原審審理中亦證稱在本案洗車廠
    遮完車牌後，有向王翊霖說要去處理事情等語（原審卷第33
    2頁）。
　⒉是依證人施煇烘上開證詞，其並未將槍枝上腔指向張渙智、
    王翊霖，且張渙智囑請王翊霖開車載其到○○公司，是因張渙
    智與○○公司的人有關係，是認識的朋友，怕對○○公司的人不
    好意思，才由王翊霖開車載其前往，並非因施煇烘持槍要脅
    ，張渙智、王翊霖受迫不得不由王翊霖開車載施某前往○○公
    司；且在本案洗車場用布遮車牌時，王翊霖雖有問施煇烘為
    何遮車牌，但施煇烘是回稱「黃柏建叫我要把車牌遮起來」
    ，王翊霖就此節並未表示意見，隨即上車。是被告王翊霖辯
    稱「施煇烘叫我不要問」云云，並與被告張渙智辯稱是受迫
    不得已由王翊霖開車搭載施煇烘出去「走走」（或「逛逛」
    ）云云，已難採信。
　⒊再參酌；
　　①依卷附施煇烘與張渙智、王翊霖等人之「支援」群組對話
      紀錄（他字卷第39頁），其中帳號名稱「Phdjks」為施煇
      烘（原審卷第183頁）、帳號名稱「華強」為張渙智（原
      審卷第213頁）、帳號名稱「翊霖」即王翊霖（原審卷第2
      09頁），均據被告施煇烘、張渙智、王翊霖等人供認在卷
      。而被告施煇烘在案發前即108年8月31日晚間23時48分前
      後，就在該群組中發布訊息「在地回答、兄弟快點、又要
      大亂了」、「挺不挺看你們、我也相信你們出事時我們也
      都有到」等語，畫面顯示張渙智、王翊霖均已看過此等訊
      息，足認張渙智、王翊霖在案發之前從該群組的對話紀錄
      內容，就已知道施煇烘正在找人滋事，且渠等均屬於施煇
      烘所謂的「兄弟」一夥人馬。
　　②施煇烘至○○路○○便利商店與張渙智、王翊霖會合時，是由
      黃柏建朋友開車載施某至會合地點，並於開槍示威後由王
      翊霖載施某返回該便利商店，施煇烘再由他人開車載離○○
      便利商店等情，為證人施煇烘證述在卷（偵卷第23、107-
      109、111頁、原審卷第181、312、322-323、387頁），並
      經被告張渙智、王翊霖供認在卷（被告張渙智部分見警卷
      第24頁、他字卷第123-127頁、原審卷第213頁，被告王翊
      霖部分見他字卷第135-136頁、原審卷第207、289頁）。
      被告張渙智於原審中更供稱我跟被告王翊霖在美樂地唱歌
      ，我們結束以後，施煇烘打電話給我，施煇烘說他跟人家
      吵架，問我跟被告王翊霖要不要去，我問被告王翊霖，被
      告王翊霖就說我們過去看看，我們就過去○○的○○云云（原
      審卷第213頁）。
　　③綜合上情，被告張渙智、王翊霖於事發前既自該群組的對
      話紀錄知悉施煇烘正在找人滋事；並於施煇烘與張渙智聯
      絡時，又應允至該便利商店會合，張渙智、王翊霖顯是呼
      應上開群組招兵訊息才前來會合。若果真被告張渙智、王
      翊霖無意搭載施煇烘前往○○公司，施煇烘直接搭乘黃柏建
      友人車輛前往○○公司即可，實無須先與被告張渙智聯絡約
      定會合地點，並由該人開車將之載往便利商店會合，再由
      施煇烘持槍脅迫張渙智、王翊霖就範，事發後再由他人開
      車載離該便利商店之理，足認證人施煇烘證述黃柏建交付
      該槍彈後，其有與張渙智聯絡，並約定在該便利商店會合
      ，因張渙智與○○公司之人認識，不方便同往而囑由王翊霖
      開車至該公司，途中再至本案洗車場用毛巾將車牌遮住，
      被告張渙智、王翊霖均知悉其欲前往○○公司滋事，其未持
      槍脅迫張渙智、王翊霖等情可採。被告張渙智、王翊霖或
      其等辯護人辯稱因施煇烘持槍脅迫，被告張渙智才委請王
      翊霖開車搭載施煇烘到處逛逛，王翊霖不知施煇烘至○○公
      司欲做何事，其等無犯罪之故意云云，被告施煇烘事後翻
      異前詞，供稱不知道張渙智是否認識○○公司的人云云（本
      院卷第471-472頁頁），均無足採。
　　④再依被告張渙智、王翊霖各自在案發翌日之警、偵訊供述
      及證人施煇烘上開證詞，被告張渙智、王翊霖既均供稱施
      煇烘拿著「1把黑色手槍及1把刀子」，若非親眼見聞，豈
      能具體供述槍枝之顏色、型式，且證人施煇烘亦證稱其將
      槍及刀子丟在副駕駛座，張渙智有看到，並問其要做什麼
      ，其向張渙智說與梁哲銘糾紛的前因後果，其要去○○公司
      處理事情等語（偵卷第26頁）；於原審中供述可能是布露
      出來，張渙智、王翊霖看見槍枝（原審卷第181頁），堪
      認被告張渙智、王翊霖當下都有親眼見到施煇烘各攜帶1
      把槍枝及刀子至會合地點，被告張渙智事後翻異前詞，辯
      稱不知施煇烘有攜帶槍枝云云（本院卷第472-473頁），
      顯係卸責之詞，不足採信。被告施煇烘供稱張渙智從頭到
      尾都沒有看到槍，他只是看到我手上有拿一個布包著的東
      西（原審卷第180頁），係事後迴護被告張渙智之詞，亦
      無足取。
  ４被告張渙智既知悉施煇烘攜帶槍枝欲至○○公司鬧事，其因與○
    ○公司人員認識，不好意思同往，而囑由王翊霖駕車至○○公
    司，已如上述。則被告張渙智理當已預見施煇烘至○○公司可
    能會有恐嚇、毀損之行為，竟委請王翊霖駕駛自己使用的車
    輛搭載施煇烘前去「○○公司」，終至發生施煇烘對「○○公司
    」前之車輛開槍毀損、恐嚇示威的結果，堪認被告張渙智對
    於後續施煇烘對他人車輛開槍毀損、恐嚇示威結果之發生並
    不違反其本意，而有恐嚇、致令他人物品不堪用之不確定故
    意。另被告王翊霖既從「支援」群組對話紀錄，就已經知道
    施煇烘正在找人滋事，且攜帶槍械前往，復受張渙智委託開
    車搭載施煇烘先至本案洗車場遮掩車牌，應可預見施煇烘是
    要從事非法行為，亦可能有恐嚇他人、致令他人物品不堪用
    之情事，猶接受張渙智請託及施煇烘的要求，駕車搭載施煇
    烘前去「○○公司」，並肇致本件犯行，亦足認被告王翊霖對
    於施煇烘朝他人車輛開槍毀損、恐嚇示威結果之發生不違反
    其本意，同具有恐嚇、致令他人物品不堪用之不確定故意。
    其等與施煇烘、黃柏建就此部分顯有犯意之聯絡及行為之分
    擔，均為共同正犯甚明。被告張渙智、王翊霖及辯護人辯稱
    其等就本案無犯意聯絡、行為分擔云云；被告張渙智辯護人
    辯稱縱認張渙智容認王翊霖、施煇烘使用其平時使用之本案
    車輛有罪，充其量僅為幫助犯云云，均無足採。
三、綜上所述，被告黃柏建、施煇烘自白與事實相符，均可採信
    ；被告張渙智、王翊霖所辯無非係事後卸責之詞，均無可採
    。本件事證明確，被告黃柏建、施煇烘、張渙智及王翊霖等
    人（下稱被告黃柏建等4人）事證明確，其等犯行均堪以認
    定。
四、新舊法比較適用：
　㈠被告黃柏建等4人行為後，刑法第305條、第354條於108年12
    月25日修正公布，並自同年月27日生效施行，然修正前該條
    文之罰金數額本應依刑法施行法第1條之1第2項前段規定提
    高為30倍，本次修法僅係將上開條文之罰金數額調整換算後
    予以明定，故修正前後之罰金刑度實質上相同，非屬法律有
    變更，並無新舊法比較適用之問題，應依一般法律適用原則
    ，適用裁判時法即現行法處斷。
  ㈡被告黃柏建、施煇烘行為後，槍砲彈藥刀械管制條例於109年
    6月10日修正公布，並於同月12日生效施行。參酌槍砲彈藥
    刀械管制條例之修正說明略以：鑒於現行查獲具殺傷力之違
    法槍枝，多屬非制式槍枝，可遠距離致人死傷，且殺傷力不
    亞於制式槍枝，對人民生命、身體、自由及財產法益之危害
    ，實與制式槍枝無異；又非制式槍枝之取得成本遠低於購買
    制式槍枝，且製造技術門檻不高、網路取得改造資訊容易，
    導致非制式槍枝氾濫情形嚴重，若區分制式與否而分別適用
    第7條或第8條處罰，將使不法分子傾向使用非制式槍砲從事
    不法行為，以規避第7條較重之刑責，無異加深不法分子大
    量使用非制式槍砲之誘因，為有效遏止持非制式槍砲進行犯
    罪情形，非制式槍砲與制式槍砲罪責確有一致之必要。是依
    立法說明以觀，本次槍砲彈藥刀械管制條例之修正目的，在
    於有效遏止持非制式槍砲進行犯罪，乃認非制式槍砲與制式
    槍砲之罪責有一致之必要，故於槍砲彈藥刀械管制條例第4
    條、第7條至第8條均增加「制式或非制式」之構成要件，亦
    即不分制式或非制式，凡屬第7條所列各類型式之槍枝，且
    具有殺傷力者，概依第7條規定處罰。是以，寄藏、持有「
    改造手槍」之犯罪行為，於修正後均應依該條例第7條處罰
    。查被告黃柏建、施煇烘持有改造手槍之犯行，原應論以修
    正前該條例第8條第4項之罪，於修正後，則應論以該條例第
    7條第4項之罪，而修正前該條例第8條第4項規定：「未經許
    可，持有、寄藏或意圖販賣而陳列第1項所列槍枝者，處3年
    以上10年以下有期徒刑，併科罰金新臺幣7百萬元以下罰金
    」，修正後該條例第7條第4項則規定：「未經許可，持有、
    寄藏或意圖販賣而陳列第1項所列槍砲、彈藥者，處5年以上
    有期徒刑，併科新臺幣1千萬元以下罰金」，修正後該條例
    第7條第4項之處罰較修正前第8條第4項規定為重，經比較新
    舊法，修正後之規定並未較有利於被告黃柏建、施煇烘，依
    刑法第2條第1項前段之規定，自應適用行為時即修正前槍砲
    彈藥刀械管制條例第8條第4項之規定論處。
五、論罪部分：　　
  ㈠核被告黃柏建、施煇烘所為，均係犯修正前槍砲彈藥刀械管
    制條例第8條第4項之非法持有可發射子彈具殺傷力之槍枝罪
    、同條例第12條第4項之非法持有子彈罪及刑法第305條之恐
    嚇危害安全罪、第354條之致令他人物品不堪用罪。被告張
    渙智、王翊霖所為，均係犯刑法第305條之恐嚇危害安全罪
    、第354條之致令他人物品不堪用罪。
  ㈡被告黃柏建與施煇烘間就所犯非法持有可發射子彈具殺傷力
    之槍枝罪、非法持有子彈罪部分，被告黃柏建、施煇烘、張
    渙智、王翊霖就所犯恐嚇、致令他人物品不堪用2罪名，均
    有犯意聯絡、行為分擔，均為共同正犯。
　㈢非法持有可發射子彈具有殺傷力之槍枝、子彈，其持有之繼
    續，為行為之繼續，亦即一經持有該槍彈，罪即成立，但其
    完結須繼續至持有行為終了時為止（最高法院88年度台抗字
    第168號裁定意旨參照）。又非法持有槍砲彈藥刀械等違禁
    物，所侵害者為社會法益，如持有之客體種類相同（同為手
    槍，或同為子彈者），縱令持有之客體有數個（如數支手槍
    、數顆子彈），仍為單純一罪，若同時持有不同種類之客體
    （如同時持有手槍及子彈），則為一行為觸犯數罪名之想像
    競合犯（最高法院94年度台非字第59號判決意旨參照）。且
    未經許可持有槍、彈罪，其持有之繼續為行為之繼續，至持
    有行為終了時均論為一罪，不得割裂。若以未經許可持有之
    槍、彈犯他罪，兩罪間關係如何，視開始持有之原因為斷。
    如早已非法持有槍、彈，後另起意犯罪，或意圖犯甲罪而持
    有槍、彈，卻持以犯乙罪，均應以數罪併罰論處。而行為人
    為犯特定罪而持有槍、彈，並於持有槍、彈後即緊密實行該
    特定犯罪，因其犯罪目的單一，且其持有槍、彈之時地與犯
    特定罪之時地二者有部分合致，依一般社會通念，應評價為
    一罪，方符合刑罰公平原則，如予數罪併罰，反有過度處罰
    之疑，與人民法律感情亦未契合，故於刑法刪除牽連犯後，
    適度擴張一行為概念，認此情形為一行為觸犯數罪名之想像
    競合犯，應屬適當。茲查，被告黃柏建於106年間即非法持
    有上開改造手槍、子彈，直到108年8月31日與梁哲銘發生爭
    端，才與被告施煇烘共同持本案槍、彈前往「○○公司」恐嚇
    及毀損。被告黃柏建先以一行為同時持有改造手槍、子彈，
    為想像競合犯，應從一重之非法持有可發射子彈具殺傷力槍
    枝罪處斷；其另以一行為（射擊車輛）同時觸犯恐嚇、致令
    他人物品不堪用，亦應依想像競合犯之例，從一重之致令他
    人物品不堪用罪處斷。
　㈣被告施煇烘持有槍枝、子彈的目的就是要對「○○公司」開槍
    恐嚇、毀損，且其持有槍枝、子彈之時地與犯恐嚇、致令他
    人物品不堪用罪之時地有部分合致，依一般社會通念，應評
    價為一行為觸犯上開4罪名，為想像競合犯，應從一重之非
    法持有可發射子彈具殺傷力槍枝罪處斷。另被告張渙智、王
    翊霖所犯上開二罪名，係以一行為同時觸犯該二罪名，亦為
    想像競合犯，均從一重之致令他人物品不堪用罪處斷。
　㈤被告黃柏建先後犯上開2罪名，犯意各別，行為互殊，應分論
    併罰之。
　㈥刑之減輕事由：
　１槍砲彈藥刀械管制條例第18條第4項前段規定「犯本條例之罪
    ，於偵查或審判中自白，並供述全部槍砲、彈藥、刀械之來
    源及去向，因而查獲或因而防止重大危害治安事件之發生者
    ，減輕或免除其刑」，依其犯罪型態兼有來源及去向者，固
    應供述全部之來源及去向，始符合上開規定。但其犯罪行為
    ，僅有來源而無去向，或僅有去向而無來源者，祇要供述全
    部來源，或全部去向，因而查獲或因而防止重大危害治安事
    件之發生時，即符合減輕或免除其刑之規定，並非謂該犯罪
    行為，必須兼有來源及去向，始有該條項之適用。否則情節
    較重者（兼有來源及去向），合於減免之規定，情節較輕者
    （僅有來源而無去向，或僅有去向而無來源），反而不合於
    減免之規定，豈不造成輕重失衡；是行為人自白並供述寄藏
    之槍、彈來自某乙，警方並因而查獲某乙，即有前揭規定之
    適用。茲查，本案槍枝是被告施煇烘於108年9月3日到案後
    偕同警方前往雲林縣○○鎮○○○○對面河堤查扣，有雲林縣警察
    局虎尾分局扣押筆錄、扣押物品目錄表在卷可憑（警卷第12
    5-129頁），而於檢警偵辦過程中，被告黃柏建原否認參與
    犯罪，且被告施煇烘初始供稱槍枝是來自名為「賴○洲」之
    人（警卷第15-16頁），直到108年12月2日偵訊時始據實指
    證槍枝來源為黃柏建，並具體供述交付槍枝的時間、地點及
    證人（偵卷第101-105頁），檢警方能查獲被告黃柏建本案
    犯行，依上開說明，被告施煇烘非法持有可發射子彈具殺傷
    力槍枝犯行，業據其自白在卷，並供述其槍彈之來源，應依
    上開規定減輕其刑。
　２被告黃柏建及辯護人雖請求依刑法第59條酌減其刑。但按刑
    法第59條規定之酌量減輕其刑，係裁判上之減輕，必以犯罪
    之情狀可憫恕，認為宣告法定最低度之刑猶嫌過重者，始有
    其適用。且該條酌量減輕其刑之規定，係推翻立法者之立法
    形成，就法定最低度刑再予減輕，為司法之特權，適用上自
    應謹慎，未可為常態，其所具特殊事由，應使一般人一望即
    知有可憫恕之處，非可恣意為之。茲查，被告黃柏建雖坦承
    非法持有本案槍彈之犯行，然其所犯之罪，是基於持有物品
    之危險考量而為之特別立法，尚無從以其犯後坦承其事，即
    認其犯罪情節足堪同情；再者，審酌槍枝之危險性甚高，為
    政府嚴禁之違禁物，對社會治安之危害非輕，槍砲彈藥刀械
    管制條例所定重刑，係為達防止暴力犯罪，以保障人民生命
    、身體、自由及財產等之安全目的，而依被告黃柏建之犯罪
    情節，難認有何特殊之原因與環境，在客觀上足以引起一般
    同情，認依修正前槍砲彈藥刀械管制條例第8條第4項規定科
    以最低度刑，仍有猶嫌過重及過於嚴苛之情形存在；況被告
    黃柏建持有本案槍彈的期間非短，僅因口角細故即夥同施煇
    烘開槍示威，並引起本件事端，而其交付本案槍彈與施煇烘
    的地點又在雲林第二監獄大門口前方，開槍示威地點更在警
    察局前方，全然藐視公權力之行徑，客觀上難認有何情堪憫
    恕而應依刑法第59條規定酌減其刑之必要，被告黃柏建及辯
    護人請求依刑法第59條規定酌減其刑，均無可採。
六、不另為無罪判決諭知部分：
　㈠公訴意旨另認被告張渙智、王翊霖除上開犯行外，另與施煇
    烘、黃柏建共同非法持有可發射子彈具殺力之改造手槍、具
    殺傷力之子彈，而涉犯修正前槍砲彈藥刀械管制條例第8條
    第4項、同條例第12條第4項之罪嫌；另被告黃柏建、施煇烘
    除同時持有本案槍枝、子彈3顆外，又同時持有子彈4、5顆
    （合計為7、8顆），另涉犯同條例第12條第4項之非法持有
    子彈罪。
　㈡被告黃柏建、施煇烘共同持有子彈4、5顆部分：
　　依前所述，除被告施煇烘至○○公司擊發3顆子彈外，尚無證
    據足證被告黃柏建另有借用其他子彈，及被告施煇烘確有擊
    發7發子彈，已如前述，檢察官就此部分未能提出證據以資
    證明，難認被告黃柏建、施煇烘有此部分之犯行。
  ㈢被告張渙智、王翊霖共同非法持有本案槍彈部分：
　１按槍砲彈藥刀械管制條例第8條第4項及第12條第4項所謂之持
    有，固係指執持占有之意，祇要將槍、彈置於自己管領之下
    ，即實力支配狀態中，即足當之，與時間長短並無必然之關
    係（最高法院96年度台上字第3718號判決參照）；所謂持有
    槍、彈，並非必須親自對該槍、彈實行管領行為為必要，如
    以共同犯罪之意思，事先有犯意之合致，而由其中一部分人
    對該槍、彈實行占有、管領行為者，仍應論以未經許可持有
    槍、彈罪之共同正犯（最高法院101年度台上字第2897號判
    決意旨參照）。又槍砲彈藥刀械管制條例關於未經許可無故
    持有槍彈罪之成立，除行為人客觀上有「持有」槍彈之行為
    外，尚須其有未經許可無故持有槍彈之主觀犯意始能成立。
    苟行為人主觀上欠缺此犯意，祇因偶然之事由，而有短暫執
    持該槍彈之舉動，此單純之「舉動」尚難與應受違法評價之
    持有槍彈犯罪行為等視（最高法院79年度台上字第2779號判
    決意旨參照）。
　２經查，被告張渙智、王翊霖客觀上沒有實際管領或支配本案
    槍彈之行為。是應審酌者，為其等是否有與施煇烘或黃柏建
    共同非法持有槍枝、子彈之犯意聯絡。本院綜合被告張渙智
    、王翊霖及證人施煇烘前開供證，被告張渙智、王翊霖雖知
    悉施煇烘當日有攜帶槍枝，但施煇烘亦僅表示要去○○公司處
    理事情或要去該公司亂，並未言明是要去○○公司開槍，充其
    量僅可認被告張渙智、王翊霖知悉施煇烘欲至○○公司滋事、
    談判，尚難遽認其等知悉施煇烘是要去「○○公司」開槍，卻
    仍由張渙智囑請王翊霖駕車搭載施煇烘前往，而有與黃柏建
    、施煇烘共同持有槍枝、子彈的犯意聯絡。再者，本件尚無
    證據足證被告張渙智、王翊霖於事發時，有與黃柏建聯絡搭
    載施煇烘前去開槍，且被告張渙智在○○便利商店見施煇烘攜
    槍時，即未與施煇烘同往，被告王翊霖並於見到施煇烘持槍
    擊發子彈時，出手拉扯、嘗試阻止施煇烘，另據證人施煇烘
    於原審審理中證述在卷（原審卷第327-328頁），足認被告
    張渙智、王翊霖主觀上並無與施煇烘共同持有（管領支配）
    槍枝或子彈之犯意聯絡。
　㈣綜上，本件依檢察官所舉之證據，尚未達於通常一般之人均
    不致有所懷疑，而得確信其為真實之程度；此外，本院依卷
    內現存全部證據資料，復查無其他證據足資認定被告黃柏智
    、施煇烘有公訴意旨所指之此部分非法持有具殺傷力子彈之
    犯行，及被告張渙智、王翊霖有公訴意旨所指之共同非法持
    有可發射子彈具殺傷力之槍、彈犯行，應認不能證明其等此
    部分犯罪。惟此部分如成立，與被告黃柏建等4人前開經論
    罪科刑部分，具有實質上一罪或想像競合犯之裁判上一罪關
    係，爰均不另為無罪之諭知。
七、撤銷改判之理由（即被告黃柏建共同犯致令他人物品不堪用
    罪刑部分及定執行刑部分，被告施煇烘罪刑部分，被告張渙
    智、王翊霖部分）：
  ㈠原審以被告黃柏建、施煇烘、張渙智、王翊霖此部分罪證明
    確，因予論罪科刑，固非無見。但查：被告施煇烘於本院審
    理中已與車輛車主廖國淮、○○路00號飲料店之林文正和解，
    分別賠償廖國淮新台幣（下同）2萬元、林文正3萬元，被告
    黃柏建與林文正達成和解，賠償14,100元；被告張渙智、王
    翊霖則與廖國淮達成和解，有匯款紀錄、和解書分別在卷可
    稽（本院卷第279、281、339-342、439、493頁），原審未
    及審酌，自有不當。被告黃柏建、施煇烘上訴，指摘梁哲銘
    告訴不合法，雖無理由，但指摘原判決此部分量刑過重，則
    為有理由。被告張渙智、王翊霖上訴，指摘梁哲銘告訴不合
    法，且否認犯罪，並以上開情詞指摘原判決不當，均無理由
    ，但原判決關於此部分既有上開可議之處，即屬無可維持，
    應由本院將原判決關於被告黃柏建等4人此部分予以撤銷改
    判。又原判決關於被告黃柏建定執行刑部分亦失所附麗，應
    一併撤銷。
  ㈡爰審酌被告黃柏建、施煇烘因與梁哲銘發生爭端，黃柏建即
    將本案槍彈交由施煇烘持以對「○○公司」前之車輛擊發子彈
    示威，致該車輛受損，致生損害於梁哲銘及危害其生命、身
    體安全，同時更波及隔壁林文正的住宅拉門、吧檯、鐵捲門
    ，足以引起附近民眾的恐慌；並考量案發地點距離雲林縣警
    察局虎尾分局不到100公尺，被告黃柏建、施煇烘無視公權
    力存在，公然在警察局前懲兇鬥狠的行徑，惡性重大；另被
    告張渙智、王翊霖呼應施煇烘招兵買馬的訊息前往會合，知
    悉被告施煇烘欲至○○公司滋事，仍由張渙智提供車子，委請
    王翊霖駕車搭載施煇烘前去「○○公司」，協力完成恐嚇、毀
    損車輛之犯行，渠等犯罪之動機、手段均應予非難；惟考量
    被告黃柏建、施煇烘均坦承犯行，尚有悔意，被告王翊霖於
    原審為認罪之陳述，於本院則翻異前詞矢口否認之態度，被
    告張渙智則始終否認犯行，難認被告張渙智、王翊霖有誠摯
    認錯的悔意，被告黃柏建、施煇烘於本院審理中分別與廖國
    淮、林文正達成和解，並有實質賠償損失，被告張渙智、王
    翊霖雖與廖國淮和解，但未實際支付任何賠償金額，被告黃
    柏建等4人迄今未與告訴人梁哲銘達成和解之態度，暨被告
    黃柏建等4人犯罪之分工及犯罪情節之輕重；兼衡①被告黃柏
    建等4人前均沒有因犯罪遭到法院判刑處罰之紀錄（僅被告
    施煇烘有因施用毒品經送觀察、勒戒），素行尚佳，有渠等
    臺灣高等法院被告前案紀錄表可參；②被告黃柏建自陳為大
    學肄業，現在○○工廠工作，月收入約4萬元，未婚，現與父
    母同住；③被告施煇烘自陳：國中肄業，已婚，現與配偶、
    祖母同住，目前從事汽車修復工，月收入約2-3萬元，配偶
    現無業，須扶養祖母；④被告張渙智自述：高職畢業，未婚
    、現與父母、妹妹同住，目前在長照中心擔任照顧服務員，
    月收入約3萬元；⑤被告王翊霖自陳：大學肄業，現在營造業
    工作，月收入約3萬至3萬5千元，未婚，現與母親同住之智
    識程度，家庭生活及經濟狀況等一切情狀，分別量處如主文
    所示之刑，及就被告張渙智、王翊霖部分，分別諭知易科罰
    金之折算標準。
八、駁回上訴之理由（即被告黃柏建共同非法持有可發射子彈具
    殺傷力之槍枝罪刑及沒收部分；施煇烘沒收部分）：
　㈠原審以被告黃柏建此部分罪證明確，因予適用修正前槍砲彈
    藥刀械管制條例第8條第4項、現行同條例第12條第4項、刑
    法第2條第1項前段、第11條前段、第28條、第42條第3項、
    第38條第1項，刑法施行法第1條之1第1項等規定；並以行為
    人責任為基礎，審酌具有殺傷力之槍枝、子彈對於民眾安全
    、社會秩序有莫大威脅，為政府嚴令禁止持有之違禁物，被
    告黃柏建竟自106年間起即非法持有本案槍彈，直到案發時
    ，才在雲林第二監獄大門口前方，交付本案槍彈與施煇烘至
    ○○公司開槍示威，考量本件開槍地點距離雲林縣警察局虎尾
    分局不到100公尺，其無視公權力存在，惡性重大，惟被告
    黃柏建犯後坦承犯行，尚有悔意，其前沒有因犯罪遭到法院
    判刑處罰之紀錄，素行尚佳，暨其自陳之上開智識程度、家
    庭生活、經濟狀況等一切情狀，量處有期徒刑3年6月，併科
    罰金8萬元，及諭知罰金易服勞役之折算標準。復敘明：扣
    案之具有殺傷力之改造手槍1枝（槍枝管制編號：000000000
    0號，含彈匣1個），為違禁物，應依刑法第38條第1項規定
    ，不問屬於何人所有，在共同正犯即被告黃柏建、施煇烘主
    文項下宣告沒收。至於已經擊發之子彈3顆，因裂解為彈頭
    、彈殼而欠缺殺傷力，非屬違禁物，故不宣告沒收。
　㈡經核認事用法，並無不合，所為刑之宣告係以行為人之責任
    為基礎，經審酌刑法第57條各款所列事項與其他一切情狀後
    而為，且宣告之刑並未逾法定刑範圍，或有何過輕或過重，
    或違反比例、公平及罪刑相當原則之情形。另本院審酌被告
    黃柏建上開犯罪情節及其智識程度、家庭生活、經濟狀況等
    各項量刑因子，及被告黃柏建於本院審理中雖與林文正和解
    賠償損害，但此部分僅得作為所犯毀損犯行酌與減輕之事由
    ，尚不及於其所犯本件非法持有可發射子彈具殺傷力之槍彈
    犯行予以減輕，足見原審所為刑之宣告亦稱允當，另就沒收
    之諭知亦屬妥適。
  ㈢被告黃柏建上訴，以原審就此部分未依刑法第59條規定減輕
    其刑，且與林文正達成和解，原判決量刑不當，指摘原判決
    此部分不當。然①依被告黃柏建之犯罪情節，客觀上並無情
    堪憫恕，而得依刑法第59條規定減輕其刑，已如上述。②又
    按刑罰之量定，係屬實體法上賦予法院得為自由裁量之事項
    ，苟於法定要件或範圍之內予以量定，客觀上未有逾越法律
    所規定之範圍，或有明顯濫權之情形，自不能遽認有過重或
    過輕之違誤。又在同一犯罪事實與情節，如別無其他加重或
    減輕之原因，下級審法院量定之刑，亦無過重或失輕之不當
    情形，則上級審法院對下級審法院之職權行使，原則上應予
    尊重。經查，原審審酌被告黃柏建上開情狀，量處上開之刑
    ，依上所述，並無濫用量刑或定刑權限，偏執一端，亦無其
    他失出或失入之違法或失當之處，或違反罪刑相當及比例原
    則，且被告黃柏建雖與被害人林文正達成和解，亦非得作為
    本件犯行量刑減輕之事由，已如上述，是被告黃柏建此部分
    所指，均無可採，其此部分上訴並無理由，應予駁回。
　㈣被告黃柏建、施煇烘上訴就沒收部分未敘明原判決違法不當
    之理由，而原判決於判決理由內已詳述沒收之理由，已如上
    述，經核並無不當，被告黃柏建、施煇烘此部分上訴無理由
    ，應予駁回
九、定執行刑部分：
　　被告黃柏建所犯上開2罪因符合數罪併罰定執行刑之規定，
    茲審酌被告黃柏建所犯2罪之罪質不同，犯罪時間及侵害之
    法益，其犯後坦承犯行之態度，所犯2罪反應出被告人格特
    性及犯罪傾向，刑罰對被告所造成之痛苦程度係隨刑度增加
    而生加乘效果，隨著罪數增加而遞減其刑罰，及整體犯罪非
    難評價，所定執行刑之刑期應如何始足使其在監接受教化，
    並已足為一般人之警惕，而於社會安全之防衛無礙等情之後
    ，就其所犯2罪所處之有期徒刑，定其應執行刑如主文第6項
    所示。
十、被告黃柏建、施煇烘、張渙智、王翊霖及其等辯護人雖均請
    求為緩刑宣告。然①被告黃柏建部分既經本院定其應執行有
    期徒刑4年，已不符緩刑之要件。②本院審酌被告黃柏建、施
    煇烘僅因與梁哲銘糾紛，即由被告黃柏建交付本案槍彈與施
    煇烘，並糾集被告張渙智、王翊霖，由張渙智囑由王翊霖駕
    駛張某之本案車輛，搭載施煇烘至○○公司滋事，被告施煇烘
    開槍地點又在警察局前方，嚴重危害公共安全，犯罪情節非
    輕。被告張渙智、王翊霖呼應施煇烘糾眾滋事的訊息，助長
    社會上糾眾鬥毆圍事之歪風，及被告張渙智一再否認犯罪，
    被告王翊霖於原審認罪，於本院審理中否認犯罪之態度，難
    認其等已有真誠悔悟而無再犯之虞，若再以宣告緩刑，顯有
    輕縱之嫌，爰均不予緩刑之宣告，附此敘明。
據上論結，應依刑事訴訟法第368條、第369條第1項前段、第364
條、第299條第1項前段（僅引用程序法條），判決如主文。
本案經檢察官朱啟仁提起公訴，檢察官鄭益雄到庭執行職務。
中　　華　　民　　國　　110 　年　　10　　月　　14　　日
                  刑事第二庭    審判長法  官  陳珍如
                                      法  官  陳弘能
                                      法  官  黃裕堯
以上正本證明與原本無異。
被告張渙智、王翊霖有罪部分，被告黃柏建共同犯致令他人物品
不堪用罪部分，均不得上訴。
被告黃柏建非法持有可發射子彈具殺傷力之槍枝罪部分，被告施
煇烘部分，如不服本判決應於收受送達後20日內向本院提出上訴
書狀，其未敘述上訴理由者，並得於提起上訴後20日內向本院補
提理由書（均須按他造當事人之人數附繕本）「切勿逕送上級法
院」。
被告張渙智、王翊霖被訴非法持有可發射子彈具殺傷力之改造手
槍、子彈罪部分，檢察官如不服本判決應於收受本判決後20日內
向本院提出上訴書，其未敘述上訴理由者並得於提起上訴後20日
內向本院補提理由書。但應受刑事妥速審判法第9條第1項各款規
定限制。被告張渙智、王翊霖則不得上訴。
　　　　　　　　　　　　　　　　　　　書記官  黃雅雲
中　　華　　民　　國　　110 　年　　10　　月　　14　　日

附錄本案論罪之法條全文：
（修正前）槍砲彈藥刀械管制條例第8條
未經許可，製造、販賣或運輸鋼筆槍、瓦斯槍、麻醉槍、獵槍、
空氣槍或第4條第1項第1款所定其他可發射金屬或子彈具有殺傷
力之各式槍砲者，處無期徒刑或5年以上有期徒刑，併科新臺幣1
千萬元以下罰金。
未經許可，轉讓、出租或出借前項所列槍枝者，處5年以上有期
徒刑，併科新臺幣1千萬元以下罰金。
意圖供自己或他人犯罪之用，而犯前2項之罪者，處無期徒刑或7
年以上有期徒刑，併科新臺幣1千萬元以下罰金。
未經許可，持有、寄藏或意圖販賣而陳列第1項所列槍枝者，處3
年以上10年以下有期徒刑，併科新臺幣7百萬元以下罰金。第1項
至第3項之未遂犯罰之。
犯第1項、第2項或第4項有關空氣槍之罪，其情節輕微者，得減
輕其刑。

槍砲彈藥刀械管制條例第12條
未經許可，製造、販賣或運輸子彈者，處1年以上7年以下有期徒
刑，併科新臺幣500萬元以下罰金。
未經許可，轉讓、出租或出借子彈者，處6月以上5年以下有期徒
刑，併科新臺幣300萬元以下罰金。
意圖供自己或他人犯罪之用，而犯前2項之罪者，處3年以上10年
以下有期徒刑，併科新臺幣700萬元以下罰金。
未經許可，持有、寄藏或意圖販賣而陳列子彈者，處5年以下有
期徒刑，併科新臺幣300萬元以下罰金。
第1項至第3項之未遂犯罰之。

中華民國刑法第305條
以加害生命、身體、自由、名譽、財產之事恐嚇他人，致生危害
於安全者，處2年以下有期徒刑、拘役或9千元以下罰金。

中華民國刑法第354條
毀棄、損壞前二條以外之他人之物或致令不堪用，足以生損害於
公眾或他人者，處2年以下有期徒刑、拘役或1萬5千元以下罰金
。

刑事妥速審判法第9條
除前條情形外，第二審法院維持第一審所為無罪判決，提起上訴
之理由，以下列事項為限：
一、判決所適用之法令牴觸憲法。
二、判決違背司法院解釋。
三、判決違背判例。
刑事訴訟法第377條至第379條、第393條第1款規定，於前項案件
之審理，不適用之。

附表：

編號 扣案物名稱 數量 檢驗結果 比對結果 證據出處 1 手槍（含彈匣1個） 1支 1.送鑑手槍1 枝（槍枝管制編號0000000000），認係改造手槍，由仿半自動手槍製造之槍枝，換裝土造金屬槍管而成，擊發功能正常，可供擊發適用子彈使用，認具殺傷力。 1.送鑑手槍1 枝（槍枝管制編號0000000000），其試射彈頭、殼經與同案送鑑彈殼3顆、彈頭2 顆比對結果，其彈殼彈底特徵條痕均相吻合，認均係由該槍枝所擊發。 1.雲林縣警察局虎尾分局108年9 月3 日扣押筆錄（警卷第125 至129 頁） 2.內政部警政署108 年12月17日刑鑑字第1080094074號鑑定書（偵5846卷第121至122頁） 2 彈頭    彈殼 2顆    3顆 1.送鑑彈頭2 顆，認均係非制式金屬彈頭。   2.送鑑彈殼3 顆，認均係非制式金屬彈殼。 1.送鑑彈頭2 顆，經比對結果，其刮擦特徵紋痕不足，無法認定是否由同一槍枝所擊發。 2.送鑑彈殼3 顆，經比對結果，其彈底特徵紋痕相吻合，認均係由同一槍枝所擊發。 1.雲林縣警察局虎尾分局108年9 月4 日扣押筆錄（警卷第133 至137 頁） 2.內政部警政署108 年12月17日刑鑑字第1080094074號鑑定書（偵5846卷第121至122頁）